臺灣臺中地方法院刑事判決　　　　　　　　　　　　　九十二年度自字第一五二號
　　自　訴　人　甲○○即春安機車行
　　代　理　人　張文隆
　　　　　　　　劉家億
　　被　　　告　丙○○
右列被告因違反動產擔保交易法案件，經自訴人提起自訴，暨臺灣臺中地方法院檢察
署檢察官移請併辦（九十二年度偵字第一○二一一號、九十二年度偵字第二二一七一
號），經本院合議庭裁定由受命法官獨任進行簡式審判程序審理，判決如左：
    主  文
丙○○連續動產擔保交易之債務人，意圖不法之利益，將標的物出質，致生損害於債
權人，處有期徒刑陸月，如易科罰金，以參佰元折算壹日。
    事  實
一、丙○○前因詐欺案件，經臺灣苗栗地方法院於民國八十八年十一月十二日判處有
    期徒刑五月，緩刑三年確定。其基於圖得不法利益之概括犯意，(1)於九十一年三
    月六日與匯通商業銀行（嗣於九十一年七月三日更名為國泰商業銀行，再於九十
    二年十月二十七日與世華聯合商業銀行合併並更名為國泰世華商業銀行，下稱國
    泰銀行）訂立動產擔保交易之動產抵押融資契約，由丙○○向國泰銀行借款新臺
    幣（下同）十五萬元，並提供其所有之車牌號碼ＧＰ－二二二九號自小客車一部
    ，設定以十八萬元為限額之抵押權予國泰銀行為擔保，約定自九十一年四月七日
    起分十八期攤還前開借款，每月一期，每期應給付九千七百十四元，並約定上開
    汽車存放地點為臺中市○○路○段三一六號六樓之七，在分期款項未付清之前，
    丙○○僅得依約保管使用上開汽車，不得任意遷移、出賣、出質、移轉、抵押或
    為其他處分。詎丙○○於取得上開貸款後，竟意圖不法之利益，未經國泰銀行許
    可，於九十一年底某日，將上開汽車出質予某不詳姓名之人，且自第七期應繳款
    日起即未付款，復變更住址而未通知國泰銀行，致國泰銀行追索無著受有損害。
    (2)於九十一年六月二十日與安泰商業銀行訂立動產擔保交易之動產抵押融資契約
    （嗣於九十一年十一月四日安泰商業銀行將債權移轉予丁○○○股份有限公司）
    ，由丙○○向安泰商業銀行借款二十二萬元，並提供其所有之車牌號碼七Ｑ－五
    四一六號自小客車一部，設定以二十九萬三千八百三十二元為限額之抵押權予安
    泰商業銀行為擔保，約定自九十一年七月二十四日起分三十六期攤還前開借款，
    每月一期，每期應給付八千一百六十二元，並約定上開汽車存放地點為臺中市○
    ○路○段三一六號六樓之七，在分期款項未付清之前，丙○○僅得依約保管使用
    上開汽車，不得任意遷移、出賣、出質、移轉、抵押或為其他處分。詎丙○○於
    取得上開貸款後，竟意圖不法之利益，未經安泰商業銀行許可，於九十一年八月
    間某日，將上開汽車出質予某不詳姓名之人，且前開應繳分期款分文未付，復變
    更住址而未通知安泰商業銀行，致安泰商業銀行追索無著受有損害。(3)於九十一
    年九月二日與甲○○即春安機車行訂立動產擔保交易之附條件買賣契約，以分期
    付款之方式，向春安機車行購買車牌號碼ＹＢＥ－七七一號機車一部，約定分期
    款總價金為六萬六千二百五十元，每月一期，共分十期，第一至第五期每期應給
    付八千五百元，第六至十期每期應給付五千四百元，並約定上開機車存放地點為
    臺中市○○路○段十八號二樓，在分期款項未付清之前，該機車所有權仍屬於春
    安機車行所有，丙○○僅得依約占有使用，不得任意遷移、出賣、出質、移轉、
    抵押或為其他處分。詎丙○○於取得該機車後，竟意圖不法之利益，未經春安機
    車行許可，於九十一年九月十一日，將上開機車移轉過戶予某經營地下錢莊之不
    詳男子抵債，且自九十一年九月七日第一期應繳款日起即未付款，復變更住址而
    未通知春安機車行，致春安機車行追索無著受有損害。
二、案經春安機車行向本院提起自訴及國泰銀行、丁○○○股份有限公司訴由臺灣臺
    中地方法院檢察署官移請併辦。
    理  由
一、訊據被告丙○○對於前開事實坦承不諱，核與自訴代理人張文隆、劉家億及告訴
    代理人戊○○、蕭健宏、乙○○於偵審中指訴之情節相符，並有自訴人提出之附
    條件買賣契約書、存證信函、機車車籍查詢資料，及告訴人提出之車輛動產抵押
    契約書、動產擔保交易動產抵押設定登記申請書、汽車貸款申請書、貸款暨動產
    抵押契約書、動產擔保交易動產抵押設定債權人變更登記申請書、動產擔保交易
    動產抵押移轉契約書等件附卷足憑。本案事證明確，被告犯行堪以認定。
二、查被告丙○○為動產擔保交易之債務人，竟違約分別將上開抵押標的物出質或移
    轉予他人，並拒納分期款，其有不法利益之意圖甚明，是核其所為，係犯動產擔
    保交易法第三十八條之罪。被告先後三次犯行，時間緊接，所犯構成要件相同，
    顯係基於概括犯意反覆為之，應依刑法第五十六條規定論以情節較重之非法將動
    產擔保標的物出質一罪，並加重其刑。又臺灣臺中地方法院檢察署檢察官移送併
    辦部分（九十二年度偵字第一○二一一號、九十二年度偵字第二二一七一號），
    與本案自訴部分具有連續犯之裁判上一罪關係，基於審判不可分原則，本院自得
    一併審理，附此敘明。爰審酌被告犯罪之動機、目的、手段，其前述(1)部分犯行
    ，因告訴人國泰銀行業取得原動產抵押標的物汽車拍賣取償，故不再追究被告刑
    責（此經告訴代理人蕭健宏於本院訊問時陳明）；(2)部分犯行，尚未清償分文債
    務，而未與告訴人丁○○○股份有限公司和解（此經告訴代理人乙○○於本院訊
    問時陳明）；(3)部分犯行，業清償自訴人一萬九千元，餘款則尚未與自訴人達成
    和解（此經自訴代理人張文隆於本院訊問時陳明），及其犯罪後坦承犯行等一切
    情狀，量處如主文所示之刑，並諭知易科罰金之折算標準，以資懲儆。
據上論斷，應依刑事訴訟法第三百四十三條、第二百七十三條之一第一項、第二百九
十九條第一項前段，動產擔保交易法第三十八條、刑法第十一條前段、第五十六條、
第四十一條第一項前段、罰金罰鍰提高標準條例第一條前段、第二條，判決如主文。
中      華      民      國      九十三    年      六      月 三     日
                                        臺灣臺中地方法院刑事第二庭
                                             法  官 蔡  建  興
右正本證明與原本無異。
如不服本判決，應於判決送達後十日內向本院提出上訴狀，上訴於臺灣高等法院臺中
分院( 須附繕本 )。
                                             書記官
中    華    民    國      九十三      年       六      月     四    日
附錄本案論罪科刑法條全文：
動產擔保交易法第三十八條：
動產擔保交易之債務人，意圖不法之利益，將標的物遷移、出賣、出質、移轉、抵押
或為其他處分，致生損害於債權人者，處三年以下有期徒刑、拘役或科或併科六千元
以下之罰金。
